【裁判字號】    99,訴,738
【裁判日期】    990618
【裁判案由】    毒品危害防制條例
【裁判全文】
臺灣臺北地方法院刑事判決               99年度訴字第738號
公  訴  人  臺灣臺北地方法院檢察署檢察官
被      告  甲○○
上列被告因違反毒品危害防制條例案件，經檢察官提起公訴（99
年度毒偵字第1272號），被告於準備程序中就被訴事實為有罪之
陳述，經本院合議庭當庭裁定由受命法官獨任行簡式審判程序，
判決如下：
    主    文
甲○○施用第一級毒品，處有期徒刑拾月。扣案之注射針筒壹支
沒收。扣案之第一級毒品海洛因壹袋（不含空包裝袋，驗餘淨重
零點貳壹陸零公克）、第二級毒品甲基安非他命貳袋（不含空包
裝袋，驗餘淨重壹點參壹伍捌公克）沒收銷燬之，空分裝袋拾貳
個、吸食器壹組，均沒收。
    犯罪事實
一、甲○○前於民國88年間因施用毒品案件，經觀察勒戒後認無
    繼續施用毒品之傾向，經臺灣板橋地方法院檢察署檢察官於
    88年3月17日以88年度偵字第5338號、88年度偵緝字第219號
    、88年度偵字第2682號為不起訴處分確定。又於前揭觀察勒
    戒執行完畢釋放後5年內之88年間再犯施用第一、二級毒品
    案件，經觀察勒戒後認有繼續施用毒品之傾向，於88年10月
    26日入戒治處所接受強制戒治，至89年3月10日停止戒治轉
    執行另案殘刑，而其此次施用第一、二級毒品犯行經檢察官
    依法起訴後，經臺灣士林地方法院以88年度訴字第586號判
    處有期徒刑7月、4月，應執行有期徒刑10月確定，其後復經
    同院以89年度聲字第1159號裁定免其刑之執行（此於本案尚
    不構成累犯）。
二、詎仍不思戒除毒癮，猶於99年1月16日某時許，駕駛5969-DA
    號汽車到臺北縣中和市○○路與連城路附近路邊，在車內以
    將海洛因、甲基安非他命結晶置入其所有吸食器後點火燒烤
    吸入其煙霧之方式，同時施用第一級毒品海洛因、第二級毒
    品甲基安非他命1次。（此並經公訴人於本院99年6月2日審
    理時當庭更正）。嗣員警於99年1月18日8時50分許持搜索票
    ，在甲○○位於臺北縣新店市○○路○段162號4樓住處，扣
    得其所有供本件施用毒品所剩餘之第一級毒品海洛因1包（
    毛重0.4980公克，驗餘淨重0.2160公克）、第二級毒品甲基
    安非他命2包（總毛重2.2260公克，驗餘總淨重1.3158公克
    ）、空分裝袋9個、吸食器1組。其後，甲○○亦同意接受員
    警採尿，經警將其尿液送請檢驗後，確認其尿液呈嗎啡及甲
    基安非他命陽性反應，因而查悉上情。
三、案經臺北縣政府警察局樹林分局報告臺灣臺北地方法院檢察
    署檢察官偵查起訴。
    理  由
一、本件被告所犯非死刑、無期徒刑或最輕本刑有期徒刑3年以
    上之罪，亦非高等法院管轄第一審案件，且於準備程序進行
    中，被告先就被訴事實為有罪之陳述，經告知被告簡式審判
    程序之旨，並聽取檢察官、被告之意見後，本院合議庭裁定
    由受命法官進行簡式審判程序，是本件之證據調查，依刑事
    訴訟法第273條之2規定，不受同法第159條第1項、第161條
    之2、第161條之3、第163條之1及第164條至第170條規定之
    限制，合先敘明。
二、上開犯罪事實，業據被告於本院審理時自白不諱，並有臺北
    市政府警察局樹林分局搜索扣押筆錄、扣押物品目錄表、照
    片6張等件在卷可按（見偵查卷第12至13頁、第22至24頁）
    ；又其尿液經送請檢驗後，確呈鴉片類及安非他命類陽性反
    應乙節，有臺灣檢驗科技股份有限公司99年2月4日濫用藥物
    檢驗報告、臺北縣政府警察局樹林分局毒品犯罪嫌犯人姓名
    暨代碼對照表（代碼編號：J0000000號）附卷可稽（見偵查
    卷第18至19頁）。另扣案米色粉末1袋、白色透明結晶2袋，
    經送請交通部民用航空局航空醫務中心鑑定後，確認其分別
    含有第一級毒品海洛因成分（毛重0.4980公克，驗餘淨重0.
    2160公克）、第二級毒品甲基安非他命成分（總毛重2.2260
    公克，驗餘總淨重1.3158公克），有該中心毒品鑑定書在卷
    可查（偵查卷第20頁），足徵被告前開自白應與事實相符，
    堪可採信。綜上，本件事證明確，被告犯行堪以認定。
三、次按觀察、勒戒或強制戒治執行完畢釋放後，5年內再犯施
    用第一、二級毒品之罪者，檢察官應依法追訴，毒品危害防
    制條例第23條第2項定有明文。又施用第一、二級毒品為犯
    罪行為，毒品危害防制條例第10條定有處罰明文。故施用第
    一、二級毒品者，依前揭規定本應科以刑罰。惟基於刑事政
    策，對合於一定條件之施用者，則依同條例第20條、第23條
    之規定，施以觀察、勒戒及強制戒治之保安處分。又毒品危
    害防制條例於92年7月9日修正公布，自93年1月9日施行，其
    中第20條、第23條將施用毒品之刑事處遇程序，區分為「初
    犯」及「5年內再犯」、「5年後再犯」。依其立法理由之說
    明：「初犯」，經觀察、勒戒或強制戒治後，應為不起訴處
    分或不付審理之裁定；經觀察、勒戒或強制戒治執行完畢釋
    放後，「5年內再犯」者，因其再犯率甚高，原實施之觀察
    、勒戒及強制戒治既已無法收其實效，爰依法追訴或裁定交
    付審理。至於經觀察、勒戒或強制戒治執行完畢釋放後，「
    5年後再犯」者，前所實施之觀察、勒戒或強制戒治已足以
    遮斷其施用毒品之毒癮，為期自新及協助其斷除毒癮，仍適
    用「初犯」規定，先經觀察、勒戒或強制戒治之程序。從而
    依修正後之規定，僅限於「初犯」及「五年後再犯」二種情
    形，始應先經觀察、勒戒或強制戒治程序。倘被告於5年內
    已再犯，經依法追訴處罰，縱其第3次（或第3次以上）再度
    施用毒品之時間，在初犯經觀察、勒戒或強制戒治執行完畢
    釋放5年以後，已不合於「5年後再犯」之規定，且因已於「
    5年內再犯」，顯見其再犯率甚高，原實施觀察、勒戒或強
    制戒治，已無法收其實效，即應依該條例第10條處罰。至於
    第3次（或第3次以上）施用毒品之時間，是否宜有期間限制
    ？以多久為適宜？則分屬刑事政策、專門醫學之範圍，非審
    判機關所能決定，有待循立法途徑解決（最高法院97年度第
    5次刑事庭會議參照，其決議之法律問題提案內容：「毒品
    危害防制條例於92年7月9日修正公布，自93 年1月9日施行
    ，則被告於毒品危害防制條例修正前，初犯施用毒品罪，又
    於5年內第2次再犯，經依修正前毒品危害防制條例規定，追
    訴處罰同時並施以強制戒治，嗣於毒品危害防制條例修正公
    布並施行後，於第2次強制戒治期滿5年後，第3次再犯施用
    毒品罪，被告是否應依毒品危害防制條例第10條規定處罰？
    」）。本案被告前經觀察勒戒後認無繼續施用毒品之傾向，
    經臺灣板橋地方法院檢察署檢察官於88年3月17日以88年度
    偵字第5338號、88年度偵緝字第219號、88年度偵字第2682
    號為不起訴處分確定。又於前揭觀察勒戒執行完畢釋放後5
    年內之88年間再犯施用第一、二級毒品案件，經臺灣士林地
    方法院以88年度訴字第586號判處有期徒刑7月、4月，應執
    行有期徒刑10月確定，有臺灣高等法院被告前案紀錄表附卷
    足參，其後此宣告刑雖經同院以89年度聲字第1159號裁定免
    其刑之執行，但仍無解其在觀察勒戒執行完畢釋放後5年內
    再度施用毒品之事實，依據前揭說明，被告應已符合毒品危
    害防制條例第23條第2項「5年內再犯」之要件，則檢察官對
    其提起公訴，應屬合法。
四、核被告所為，係犯毒品危害防制條例第10條第1項之施用第
    一級毒品罪及同條第2項之施用第二級毒品罪。其施用前、
    後持有第一級毒品海洛因、第二級毒品甲基安非他命之低度
    行為，應分別為其施用第一、二級毒品之高度行為所吸收，
    不另論罪。又被告以一施用行為，同時施用第一級毒品海洛
    因及第二級毒品甲基安非他命，係一行為觸犯上開2罪名，
    為想像競合犯，應依刑法第55條之規定，論以施用第一級毒
    品罪。原起訴書認被告施用第一級毒品及第二級毒品，應予
    分論併罰云云，容有誤會，此業據公訴人當庭更正在卷，附
    此敘明。爰審酌被告之素行（有其臺灣高等法院被告前案紀
    錄表附卷可稽）、犯罪之動機目的、智識程度、家庭狀況、
    施用毒品非但戕害自己身心，亦妨害社會善良秩序，及其犯
    後坦認犯行態度良好等一切情狀，量處如主文所示之刑。扣
    案之海洛因1袋（毛重0.4980公克，驗餘淨重0.2160公克）
    、甲基安非他命2袋（總毛重2.2260公克，驗餘總淨重1.315
    8公克），係毒品危害防制條例第2條第2項所規定之第一級
    、第二級毒品，應依同條例第18條第1項前段規定沒收銷燬
    之；包裝上開海洛因空包裝袋1個、甲基安非他命之空包裝
    袋2 個，及所扣得之空分裝袋9個，有防止毒品裸露、逸出
    及潮濕之功用，並便於攜帶使用，又吸食器1組，均為被告
    所有供犯本罪所用之物，業據被告陳明在卷，均應依刑法第
    38條第1項第2款之規定宣告沒收。
據上論斷，應依刑事訴訟法第273條之1第1項、第299條第1項前
段，毒品危害防制條例第10條第1項、第2項、第18條第1項前段
，刑法第11條前段、第55條、第38條第1項第2款，判決如主文。
本案經檢察官劉文婷到庭執行職務。
中    華    民    國    99    年    6     月    18    日
                  刑事第十庭  法  官    呂煜仁
上正本證明與原本無異。
如不服本判決應於收受送達後10日內向本院提出上訴書狀，並應
敘述具體理由；其未敘述上訴理由者，應於上訴期間屆滿後20日
內向本院補提理由書（均須按他造當事人之人數附繕本）「切勿
逕送上級法院」。
                              書記官    曹尚卿
中    華    民    國    99    年    6     月    18    日
附錄本案論罪科刑法條全文：
毒品危害防制條例第10條
施用第一級毒品者，處六月以上五年以下有期徒刑。
施用第二級毒品者，處三年以下有期徒刑。

司法院資訊處製作；財團法人民間司法改革基金會備份。
